【裁判字號】    96,訴,1430
【裁判日期】    970229
【裁判案由】    違反毒品危害防制條例
【裁判全文】
臺灣屏東地方法院刑事判決              96年度訴字第1430號
公  訴  人  臺灣屏東地方法院檢察署檢察官
被      告  甲○○
                    （另案
上列被告因違反毒品危害防制條例案件，經檢察官提起公訴（96
年度毒偵字第2238號），茲因被告就被訴事實為有罪之陳述，經
告知簡式審判程序意旨，並聽取公訴人及被告之意見後，本院合
議庭裁定由受命法官獨任依簡式審判程序審理，判決如下：
    主  文
甲○○施用第一級毒品，累犯，處有期徒刑壹年貳月。
    事  實
一、甲○○有多次犯罪經法院判刑確定之紀錄，最近一次經有期
    徒刑執行完畢情形如下：
  (一)民國94年間因贓物案件，經本院94年度簡字第687 號判處有
    期徒刑4 月確定，於94年10月26日入監執行，依指揮書於95
    年2月25日期滿。
  (二)94年間因施用第一級毒品而違反毒品危害防制條例案件，經
    本院94年度訴字第253 號判處有期徒刑1 年2 月確定（嗣經
    本院96年度聲減字第307 號裁定減為有期徒刑7 月）。
  (三)94年間因竊盜案件，經本院94年度簡字第1242號判處有期徒
    刑5 月確定（嗣經本院96年度聲減字第307 號裁定減為有期
    徒刑2 月又15日）。
  (四)94年間因搶奪案件，經本院94年度訴字第1047號判處有期徒
    刑1 年2 月確定（嗣經本院96年度聲減字第307 號裁定減為
    有期徒刑7 月）。
  (五)95年間因施用第二級毒品而違反毒品危害防制條例案件，經
    本院95年度簡字第158 號判處有期徒刑5 月確定（嗣經本院
    96年度聲減字第307 號裁定減為有期徒刑2 月又15日）。
  (六)嗣上開(二)、(三)、(四)、(五)部分所示之刑，各經本院96年度聲減
    字第307 號裁定減刑而定應執行刑有期徒刑1 年5 月，與上
    開(一)部分所示之刑接續執行，於96年7 月16日期滿出監執行
    完畢。
二、又其前因施用毒品案件，經本院90年度毒聲字第107 號裁定
    令入勒戒處所施予觀察、勒戒，於90年8 月24日入所執行，
    因無繼續施用毒品傾向，於90年9 月14日出所執行完畢。嗣
    又因施用毒品案件，經國防部南部地方軍事法院92年度和裁
    字第357 號裁定令入勒戒處所施予觀察、勒戒，於92年8 月
    8 日入所執行，因無繼續施用毒品傾向，於92年8 月22日出
    所執行完畢。
三、詎其經前開有期徒刑及觀察、勒戒執行完畢後5 年內，仍不
    知悔改，復基於施用第一級毒品之犯意，於96年10月5 日晚
    間8 時許，在其位於屏東縣潮州鎮泗林里通潮二巷5 之7 號
    住處內，以皮下注射之方式（針筒於查獲前已經丟棄而滅失
    ），施用第一級毒品海洛因1 次。嗣於96年10月11日凌晨3
    時30分許，在屏東縣萬丹鄉磚寮村磚仔寮51之43號「夏威夷
    汽車旅館」內，為警因另案調查其涉犯竊盜案件時，發現其
    手上注射毒品痕跡而查獲，經採其尿液送驗結果，呈嗎啡即
    海洛因經人體水解代謝產物陽性反應。
四、案經屏東縣警察局屏東分局報告臺灣屏東地方法院檢察署檢
    察官偵查起訴。
    理  由
一、前揭施用第一級毒品海洛因之犯罪事實，業據被告甲○○於
    本院審理時自白不諱，其經查獲採尿送正修科技大學超微量
    研究科技中心以氣相層析質譜儀法（GC／MS）等科學方法檢
    驗結果，亦呈嗎啡即海洛因經人體水解代謝產物之陽性反應
    ，有該中心96年10月25日，編號R00-0000-000號檢驗報告存
    卷可按，乃鑑定機關本於專業知識暨以精密儀器測試後所得
    之結論，自可憑信。被告甲○○自白施用海洛因，堪信與事
    實相符。
二、被告甲○○前因施用毒品案件，經本院90年度毒聲字第107
    號裁定令入勒戒處所施予觀察、勒戒，於90年8 月24日入所
    執行，因無繼續施用毒品傾向，於90年9 月14日出所執行完
    畢。嗣又因施用毒品案件，經國防部南部地方軍事法院92年
    度和裁字第357 號裁定令入勒戒處所施予觀察、勒戒，於92
    年8 月8 日入所執行，因無繼續施用毒品傾向，於92年8 月
    22日出所執行完畢，有臺灣高等法院被告前案紀錄表、臺灣
    屏東地方法院檢察署刑案資料查註紀錄表、全國施用毒品案
    件紀錄表、受觀察勒戒人毒品及前科紀錄簡列表各1 份在卷
    可按，其經觀察、勒戒執行完畢，5 年內再犯本件施用第一
    級毒品海洛因之犯罪事證已臻明確，應依法論科。
三、按海洛因為毒品危害防制條例第2 條第2 項第1 款規定之第
    一級毒品，除法律另有規定者外，不得持有、施用。核被告
    甲○○所為，係犯毒品危害防制條例第10條第1 項之施用第
    一級毒品罪。其因施用而持有海洛因之低度行為，應為施用
    之高度行為所吸收，不另論罪。又被告甲○○前於：(一)94年
    間因贓物案件，經本院94年度簡字第687 號判處有期徒刑4
    月確定，於94年10月26日入監執行，依指揮書於95年2 月25
    日期滿。(二)94年間因施用第一級毒品而違反毒品危害防制條
    例案件，經本院94年度訴字第253 號判處有期徒刑1 年2 月
    確定（嗣經本院96年度聲減字第307 號裁定減為有期徒刑7
    月）。(三)94年間因竊盜案件，經本院94年度簡字第1242號判
    處有期徒刑5 月確定（嗣經本院96年度聲減字第307 號裁定
    減為有期徒刑2 月又15日）。(四)94年間因搶奪案件，經本院
    94年度訴字第1047號判處有期徒刑1 年2 月確定（嗣經本院
    96年度聲減字第307 號裁定減為有期徒刑7 月）。(五)95年間
    因施用第二級毒品而違反毒品危害防制條例案件，經本院95
    年度簡字第158 號判處有期徒刑5 月確定（嗣經本院96年度
    聲減字第307 號裁定減為有期徒刑2 月又15日）；嗣上開(二)
    、(三)、(四)、(五)部分所示之刑，各經本院96年度聲減字第307
    號裁定減刑而定應執行刑有期徒刑1 年5 月，與上開(一)部分
    所示之刑接續執行，於96年7 月16日期滿出監執行完畢，有
    臺灣高等法院被告前案紀錄表及臺灣屏東地方法院檢察署刑
    案資料查註紀錄表各1 份在卷可按，其5 年之內再因故意犯
    有期徒刑以上刑之本罪，為累犯，應依法加重其刑。
四、爰審酌被告甲○○之年齡、品行、智識能力、犯罪手段、行
    為對法益造成侵害之程度，其為70年6 月18日出生、受有國
    中畢業教育程度、從事鐵工為之人，本件犯罪時年26歲，有
    警詢年籍等資料在卷可參，如日方昇，竟不知進取，又其前
    案紀錄除上開構成施用毒品訴追條件及累犯之要件，不再重
    複評價者外，並曾因侵占及偽造文書案件，依序經本院92年
    度易字第794 號判處罰金4,000 元及有期徒刑6 月確定，於
    92年11月12日入監執行，連同罰金易服勞役部分，於93年5
    月25日期滿出監執行完畢；嗣前開構成累犯要件之刑執行完
    畢後，於本件審理時，復因另案再犯竊盜罪2 筆，經本院96
    年度易字第1056號判處有期徒刑5 月、5 月，應執行有期徒
    刑8 月確定，已於97年2 月14日入監執行，依指揮書應至97
    年6 月30日縮刑期滿，有臺灣高等法院被告前案紀錄表及臺
    灣屏東地方法院檢察署刑案資料查註紀錄表各1 份在卷可按
    ，素行不良，茲就其施用毒品之犯罪類型，雖有認為僅屬自
    戕行為，並未涉侵害他人法益者，惟姑不論此見與我國現行
    刑事立法除就行為人藉自殘行為達到其他侵害國家、社會法
    益結果之目的，而在相關特別立法如妨害兵役治罪條例等特
    別法中定以處罰之規定外，向不加罰於單純自殘，甚或自殺
    行為所表彰之規範體系價值觀念相左，況毒品危害防制條例
    第10條所規定對施用毒品行為之處罰，其法定刑猶相當，或
    更甚（如施用第一級毒品罪）於刑法中關於故意「傷害他人
    」規定罪責，舉輕明重，足徵其規範保護之法益，原不在該
    「自戕」行為本身所造成行為人個人身體健康之有形侵害。
    蓋民主法治國家之所異於獨裁、集權社會，其國家政策、社
    會發展，均取決於以全體公民個人意志累積形成之群體意志
    ，凡公民不分性別、學歷、職業、貧富、愚智，任由鴻儒碩
    彥至販夫走卒，其個人意志之表現就群體意志決定之形成，
    均屬等值，直接影響國家、社會整體之命運，至關重要，則
    個人基於自主、健全意思所表現之公民意志，不分良窳，均
    應尊重，然若有藉不正手段影響他人或自陷個人健全自主意
    志不能正常形成、表現者，不僅直接侵蝕公民群體意志形成
    之基礎，迫令其他自重慎行大眾均須承受建立在該不健全基
    礎形成之公共政策、社會生活品質之結果，對於國家、社會
    法益及人民全體利益，猶已構成危害，是如投票受賄罪所規
    範者，即在禁止公民匯集個人自主意志以形成群體意志之過
    程受不當影響及控制，即為適例。今毒品除可對個人身體健
    康造成有形傷害外，就人之身體及精神形成高度成癮性及依
    賴性，猶足以抑制個人表現其本於心性能力所為自主意志之
    決定，並進而造成群體意志表現遭不當扭曲之危險，直接影
    響國家、社會之發展，侵害至鉅，斷非僅止於個人健康之危
    害，本件被告甲○○迭因施用毒品而經觀察、勒戒及刑之執
    行矯治，未幾仍重蹈覆轍，除徵其守法觀念薄弱，堪認已施
    用毒品成習，積重難返，對其個人身心、家庭及國家、社會
    之危害非輕，並考量其犯罪施用毒品之情節，及其犯罪經查
    獲後，尚能坦認犯行，態度尚可等一切情狀，量處如主文所
    示之刑，以資儆懲。
五、未扣案而供被告本件施用海洛因犯罪使用之注射針筒，除據
    被告甲○○供稱於查獲前已經丟棄而滅失，依現有卷證復不
    能證明其尚存在，爰不另為沒收之諭知，附此敘明。
據上論斷，依刑事訴訟法第273 條之1 第1 項、第299 條第1 項
前段，毒品危害防制條例第10條第1 項，刑法第11條前段、第47
條第1 項，判決如主文。
本案經檢察官許英輝到庭執行職務
中    華    民    國    97    年    2     月    29    日
                  刑事第二庭    法  官  陳松檀
以上正本證明與原本無異。
如不服本判決應於收受本判決送達後10日內向本院提出上訴書狀
，其未敘述上訴理由者，並得於提起上訴後10日內向本院補提理
由書狀（均須按他造當事人之人數附繕本）「切勿逕送上級法院
」
中    華    民    國    97    年    2     月    29    日
                                書記官  林祥玉
附錄本件判決引用之法條：
毒品危害防制條例第10條
施用第一級毒品者，處6 月以上5 年以下有期徒刑。


司法院資訊處製作；財團法人民間司法改革基金會備份。
